臺灣臺北地方法院民事判決　　　　　　　100年度訴字第664號
原　　　告　楊家育
被　　　告　黃正德
上列當事人間遷讓房屋等事件，本院於民國100年3月10日言詞辯
論終結，判決如下：
    主      文
被告應將臺北市○○區○○街136巷1弄12號5樓(含頂樓增建部分
)房屋遷讓返還原告，並自民國九十九年十一月十二日起至遷讓
返還房屋日止按月給付原告新台幣壹萬元。
訴訟費用由被告負擔。
    事實及理由
一原告主張：緣坐落於臺北市○○區○○街136巷1弄12號5樓房
  屋(含頂樓增建部分)(下稱系爭房屋)為原告於民國99年6月22
  日，由鈞院98年度司執辛字第52185號強制執行案件公開拍賣
  不動產程序中得標買受，並經鈞院核發不動產權利移轉證書，
  並辦妥所有權移轉登記。惟系爭房屋於查封時，有訴外人林思
  辰即原所有權人提出與被告間關於系爭房屋之租賃契約，租期
  自94年4月1日至104年3月31日，因該租賃契約成立於查封前，
  故拍定後不為點交。嗣原告取得所有權後多次親洽被告，並於
  99年10月19日以存證信函通知被告遷讓系爭房屋，惟被告均置
  之不理。被告雖向林思辰承租系爭房屋，並訂有書面租貨契約
  ，然該租賃契約期限既逾5年，且未經公證，故依民法第425條
  規定，自無買賣不破租賃原則之適用，被告對系爭房屋即屬無
  權占有。依民法第767條起訴請求被告將系爭房屋遷讓返還原
  告。並聲明：如主文所示。
二被告抗辯：系爭房屋係被告占有使用中，被告與林思辰即原所
  有權人於94年4月1日訂立租賃契約，終止日為104年3月31日，
  在租賃契約未到期之前，被告有居住權，至租賃契約屆期時，
  被告將無條件遷出。並聲明：原告之訴駁回。
三兩造不爭執之事項：
  (一)系爭房屋被告與林思辰簽訂有房屋租賃契約，租期自94年4
    月1日至104年3月31日(房屋租賃契約書影本見本院卷第22至
    25頁)，該契約未經公證(被告筆錄見本院卷第10頁反面)。
  (二)系爭房屋為原告於99年6月22日在本院98年度司執字第85519
    號強制執行事件公開拍賣不動產程序中得標買受，並經本院
    核發不動產權利移轉證書(不動產權利移轉證書影本見100年
    度北簡字第600號卷第6至7頁）。
五本件被告與林思辰間之房屋租賃契約，無民法第425條買賣不
  破租賃原則之適用，原告取得所有權後得請求被告遷讓返還系
  爭房屋。
  (一)民法第425條第1項規定：「出租人於租賃物交付後，承租人
    占有中，縱將其所有權讓與第三人，其租賃契約，對於受讓
    人仍繼續存在。」第2項規定：「前項規定，於未經公證之
    不動產租賃契約，其期限逾5年或未定期限者，不適用之。
    」88年4月21日修正理由為：「在長期或未定期限之租賃契
    約，其於當事人之權義關係影響甚鉅，宜付公證，以求其權
    利義務內容合法明確，且可防免實務上常見之弊端，即債務
    人於受強制執行時，與第三人虛偽訂立長期或不定期限之租
    賃契約，以妨礙債權人之強制執行，爰增訂第2項。」(該規
    定於89年5月5日施行)
  (二)法院拍賣時就系爭房屋之使用情形記明公告以：「．．．二
    5樓於查封時為空屋，惟據債務人提出租予黃正德之租約，
    租期自94年4月1日起至104年3月31日止，租期係開始於查封
    前，拍定後不點交。．．．」(拍賣公告影本見100年北簡字
    第600號卷第8頁)被告與林思辰簽訂之房屋租賃契約未經公
    證，原告於99年6月22日自法院拍賣取得系爭房屋之所有權
    ，則被告與林思辰間之租賃契約是成立於民法債編修正施行
    後，爭房屋讓與原告亦在民法債編修正施行後，依前揭民法
    第425條之規定，被告與林思辰之租賃契約，無買賣不破租
    賃原則之適用。被告於原告取得系爭房屋所有權後，仍繼續
    占用系爭房屋，屬無權占有，原告得依民法第767條規定請
    求被告遷讓返還系爭房屋。
六原告請求被告給付相當於租金之利益，以每月1萬元為適當。
  (一)按無法律上原因而受利益，致他人受損害者，應返還其利益
    。雖有法律上原因，而其後已不存在者，亦同，為民法第
    179條所明定。故其得請求之範圍，應以他方所受之利益為
    度，非以請求人所受損害若干為準，無權占有他人土地，可
    能獲得相當於租金之利益，為社會通常之觀念，亦有最高法
    院61年台上字第1695號判例可參。
  (二)被告原與林思辰簽訂租賃契約，租期自94年4月1日起至104
    年3月31日止(租賃契約見本院卷第22至25頁），原告於99年
    6月22日自法院拍賣而取得系爭房屋之所有權，被告於原告
    取得系爭房屋所有權後仍繼續占有系爭房屋，屬無權占有。
    被告無權占有原告所有之不動產，係侵害原告之所有權，原
    告主張被告因而受有利益，致原告受有損害，應屬可採。原
    告請求被告自99年11月12日起就占用系爭不動產給付原告不
    當得利，自屬有據。
  (三)系爭台北市○○區○○街136巷1弄12號5樓及頂樓增建部分
    房屋，鄰近捷運西門站，附近有許多食品店、餐飲店、戲院
    、旅社、飯店，又鄰近西門國小、台北護理學院城區部(地
    圖見本院卷26至29頁)，審酌系爭房屋之位置、工商業繁榮
    之程度、被告利用房屋之經濟價值及所受利益、原告主張本
    件相當於租金之利益以每月1萬元計算、被告當庭表示願以
    每月1萬元向原告承租(被告筆錄見本院卷第10頁反面)，應
    認本件相當於租金之利益應以每月1萬元計算。
九綜上所述，原告依民法第767條規定請求被告將系爭房屋(含頂
  樓增建部分)遷讓返還原告，並請求被告自99年11月12日起至
  遷讓返還房屋日止按月給付原告1萬元相當於租金之利益，為
  有理由，應予准許。
十本件判決基礎已臻明確，兩造其餘攻擊防禦方法及舉證，於判
  決結果無影響，毋庸一一論列，附此敘明。
十結論：本件原告之訴為有理由，依民事訴訟法第78條，判決如
  主文。
中    華    民    國     100    年    3    月    24   日
                  民事第一庭    法  官  周美雲
以上正本係照原本作成。
如對本判決上訴，須於判決送達後20日內向本院提出上訴狀。如
委任律師提起上訴者，應一併繳納上訴審裁判費。
中    華    民    國     100    年    3    月    24   日
                                書記官  詹雪娥